【裁判字號】    98,消債更,767
【裁判日期】    990111
【裁判案由】    更生事件
【裁判全文】
臺灣臺中地方法院民事裁定           98年度消債更字第767號
    聲  請  人
    即  債務人  己○○
    相  對  人
    即  債權人  安泰商業銀行股份有限公司
    法定代理人  齊百邁
    代  理  人  蔡宗哲
    相  對  人
    即  債權人  台北富邦商業銀行股份有限公司
    法定代理人  子○○
    代  理  人  林怡君
    相  對  人
    即  債權人  國泰世華商業銀行股份有限公司
    法定代理人  庚○○
    代  理  人  許雅蘋
    相  對  人
    即  債權人  兆豐國際商業銀行股份有限公司
    法定代理人  甲○○
    代  理  人  辛○○
    相  對  人
    即  債權人  癸○(台灣)商業銀行股份有限公司
                （含「美商癸○銀行股份有限公司」）
    法定代理人  乙○○
    相  對  人
    即  債權人  荷商荷蘭銀行股份有限公司台北分公司
    法定代理人  經天瑞
    代  理  人  范德順
    相  對  人
    即  債權人  渣打國際商業銀行股份有限公司
    法定代理人  辰○○
    代  理  人  陳毅鴻
    相  對  人
    即  債權人  香港商香港上海匯豐銀行股份有限公司
                （原「中華商業銀行股份有限公司」）
    法定代理人  韋力行
    相  對  人
    即  債權人  臺灣新光商業銀行股份有限公司
    法定代理人  丁○○
    代  理  人  楊宗秦
    相  對  人
    即  債權人  陽信商業銀行股份有限公司
    法定代理人  壬○○
    相  對  人
    即  債權人  板信商業銀行股份有限公司
    法定代理人  午○○
    代  理  人  楊順宏
    相  對  人
    即  債權人  三信商業銀行股份有限公司
    法定代理人  巳○○
    代  理  人  丑○○
    相  對  人
    即  債權人  聯邦商業銀行股份有限公司
    法定代理人  戊○○
    代  理  人  黃奇楠
    相  對  人
    即  債權人  台新國際商業銀行股份有限公司
    法定代理人  丙○○
    代  理  人  洪永鴻
    相  對  人
    即  債權人  大眾商業銀行股份有限公司
    法定代理人  寅○○
    代  理  人  林錦田
    相  對  人
    即  債權人  中國信託商業銀行股份有限公司
    法定代理人  卯○○○○
    代  理  人  鄭資華
上列當事人間消費者債務清理事件，債務人聲請更生，本院裁定
如下：
    主    文
聲請人即債務人己○○自中華民國99年 1月11日16時起開始更生
程序。
    理    由
一、按債務人與金融機構協商成立者，不得聲請更生或清算，但
    因不可歸責於己之事由，致履行顯有重大困難者，不在此限
    ；本條例施行前，債務人依金融主管機關協調成立之中華民
    國銀行公會會員辦理消費金融案件無擔保債務協商機制與金
    融機構成立之協商，準用前項之規定，消費者債務清理條例
    第151條第5項、第 6項分別定有明文。又聲請更生或清算不
    合程式或不備其他要件者，法院應以裁定駁回之，但其情形
    可以補正者，法院應定期間先命補正，復為同條例第八條所
    明定。
二、本件聲請人即債務人主張因財產及收入不足以清償債務，前
    曾於95年7月4日依照中華民國銀行公會會員辦理消費金融案
    件無擔保債務協商機制與金融機構成立協商，自95年 7月起
    ，分240期，利率 4.5%，且每月10日清償新台幣23,467元，
    惟因聲請人當時每月薪資僅約16,000元（目前無工作，每月
    由配偶給予10,000元），本係由配偶幫助繳款，嗣因配偶被
    裁員，以致無法依協商條件履行，於98年 6月起毀諾，故聲
    請人無力繼續履行原協商條件，顯係因非可歸責於己之事由
    致履行有重大困難等語，業據提出協議書、無擔保債務還款
    計劃在卷可按。從而，債務人主張無法清償債務等語，應堪
    採信。
三、然查，本件經依職權向各金融機關債權人函查債務人消費明
    細紀錄顯示，債務人消費內容為預借現金（92年11月62,000
    元、93年 4月43,400元、93年5月71,000元、93年8月41,852
    元、93年9月32,980元、93年12月52,524元、94年2月65,000
    元、94年3月118,800元、94年4月162,113元、94年6月73,50
    0元、94年7月136,200元、94年8月81,100元、94年9月39,10
    0元、94年10月35,000元、94年11月84,000元、95年1月85,0
    00元、95年 2月72,000元、95年3月105,000元）、代償債務
    （92年6月20日48,084元、92年8月26日50,000元、93年7月8
    日1,070,000元、94年1月7日35,004元、94年1月12日46,008
    元、94年1月17日46,008元、94年1月21日400,000元、94年4
    月180,000元、94年9月20日320,000元）、德斯高公司（22,
    116元、16,878元）、雅堤金鑽店（2,400元、3,600元）、
    家福公司（10,968元、16,830元、22,503元、35,175元、34
    ,220元、16,920元、17,370元、17,370元、31,200元）、家
    樂福（4,950元 、33,902元）、遠百企業（20,460元）、服
    飾（非常女人、傑林精品服飾、動力主義）等，而其每月消
    費額度時有逾越薪資總額之情事，此有債權人提出之消費帳
    明細附卷可稽，如是上述消費性質非生活必要之支出，而係
    奢侈、浪費之性質。惟因債務人既因債務負擔沈重，本院仍
    准其更生。
四、又債務人之消費內容既如前述，核與消費者債務清理條例第
    134條第4款所稱：「浪費、賭博或其他投機行為，致財產顯
    然減少或負擔過重之債務」等不免責事由相當。矧債務人於
    本院訊問時自陳目前無工作，所謂每月 1萬元之收入是先生
    每月給我之 1萬元，如是，債務人並無固定工作，更生方案
    是否有履行可能，亦非無疑。再經本院訊問各該債權人亦表
    明反對債務人之更生聲請，未來本件更生程序，恐將因其更
    生方案無法獲致債權人會議通過或法院認可而宣告清算，徒
    增程序勞費，欠缺實益。惟，本院仍認應准債務人進入更生
    程序，提供其更生方案付諸表決之機會，爰裁定如主文。
中    華    民    國    99    年    1     月    11    日
                  民事庭法  官   顏世傑
上為正本係照原本作成
本件不得抗告
本裁定已於99年1月11日16時公告。
中    華    民    國    99    年    1     月    11    日
                        書記官   吳美鳳

司法院資訊處製作；財團法人民間司法改革基金會備份。
